【裁判字號】    98,交聲,706
【裁判日期】    980930
【裁判案由】    違反道路交通管理處罰條例聲明異議
【裁判全文】
臺灣士林地方法院交通事件裁定         98年度交聲字第706號
原處分機關  交通部公路總局臺北區監理所蘆洲監理站
異議人即    甲○○
受處分人
上列異議人即受處分人因違反道路交通管理處罰條例案件，對於
交通部公路總局臺北區監理所蘆洲監理站民國98年6 月17日所為
之處分（原處分案號：北監蘆字第裁46-CT0000000號），聲明異
議，本院裁定如下：
    主  文
異議駁回。
    理  由
一、按標線之設置，線條：以實線或虛線標繪於路面或緣石上，
    用以管制交通者。紅實線：設於路側，用以禁止臨時停車，
    道路交通標誌標線號誌設置規則第149 條第1 項第1 款第5
    目定有明文。又在禁止臨時停車處所不得停車，道路交通安
    全規則第112 條第1 項第1 款亦定有明文。又汽車駕駛人停
    車時，在禁止臨時停車處所停車者，處新臺幣（下同）600
    元以上1,200 元以下罰鍰，道路交通管理處罰條例第56條第
    1 項第1 款亦規定甚明。
二、原處分意旨略以：異議人即受處分人甲○○於民國98年3 月
    21日8 時29分許，因其所有之車牌號碼CIA-915 號重型機車
    ，在臺北縣淡水鎮○○路143 號處前停車，經警逕行舉發其
    有「在禁止臨時停車處所停車」之違規，爰依道路交通管理
    處罰條例第56條第1 項第1 款之規定，裁處異議人即車輛所
    有人罰鍰600 元。
三、聲明異議意旨略以：伊於98年3 月20日22時30分許，確實有
    將機車停放於伊住家對面之停車格內，而於同年月21日7 時
    30分許，伊尚有看見機車合法停放在停車格內，伊不知機車
    係何時遭人搬離移動，伊並未違規云云。
四、經查：
    (一)異議人於98年3 月21日8 時29分許，將其所有之車牌號碼
      CIA-915 號重型機車停放於臺北縣淡水鎮○○路143 號處
      之停車格，惟後半車身已超出該停車格而停放於設有禁止
      臨時停車標線（紅線）處，經警逕行舉發其有「在禁止臨
      時停車處所停車」之違規事實，此為異議人所不否認，並
      有臺北縣政府警察局北縣警交大字第CT0000000 號舉發違
      反道路交通管理事件通知單及臺北縣政府警察局淡水分局
      98年8 月20日北縣警淡交裁字第字第0980025082號函附之
      彩色採證照片共3 張在卷可稽，是異議人確有在設有禁止
      臨時停車標線處所停車（紅線停車）之違規行為，事證明
      確，堪以認定。
    (二)異議人雖以前揭情詞置辯，然查：按道路交通管理處罰條
      例所規定之裁罰，本屬行政罰之性質，其目的在加強道路
      交通管理，維護交通秩序，確保交通安全。違反道路交通
      管理處罰條例，就人民課以裁罰，即為達成前開目的，以
      保障人權。而現代社會，人民使用道路頻仍，交通違規案
      件數量龐大，對於違反道路交通管理處罰條例之人民，大
      抵皆課處罰鍰或記點等處罰，屬較輕微之財產罰。故倘若
      行政機關就違反道路交通管理處罰條例之行為，負擔過重
      之舉證責任，將使違規案件之舉發，因過度耗費行政資源
      ，而無效率，反害及整體人權之保障。為兼顧行政效率，
      達成最大之人權保障，司法院大法官曾以釋字第275 號作
      成解釋，揭示「人民違反法律上之義務而應受行政罰之行
      為，法律無特別規定時，雖不以出於故意為必要，仍須以
      過失為其責任條件。但應受行政罰之行為，僅須違反禁止
      規定或作為義務，而不以發生損害或危險為其要件者，推
      定為有過失，於行為人不能舉證證明自己無過失時，即應
      受處罰。」藉此舉證責任之分配，提昇行政效率，達成最
      大之人權保障。同此意旨，人民違反法律上之義務，而應
      受行政罰之行為，如係出於第三人行為所致，雖得主張自
      己無故意過失，而予免罰，但就第三人行為介入之情事，
      則應由人民負舉證之責任，否則仍應加以處罰。異議人雖
      辯稱，機車乃遭不明人士搬離移動至紅線位置，然因該等
      事由非舉發機關或原處分機關所能預見或採證，僅能由異
      議人提供相關事證供本院查核，今異議人僅憑空言陳述，
      未能提出佐證，復無其他積極事證可供調查，異議人所辯
      尚難遽採。
五、綜上，本件違規事實明確，堪認異議人確有本件違規事實，
    原處分機關依據道路交通管理處罰條例第56條第1 項第1 款
    之規定，裁處異議人罰鍰600 元，於法並無不合，本件異議
    為無理由，應予駁回。
據上論斷，依道路交通案件處理辦法第19條，裁定如主文。
中    華    民    國    98    年    9     月    30    日
                              交通法庭法  官  高雅敏
以上正本證明與原本無異
如不服本裁定應於送達後5日內向本院提出抗告狀
                                      書記官  陳映羽
中    華    民    國    98    年    9     月    30    日


司法院資訊處製作；財團法人民間司法改革基金會備份。
